【裁判字號】    98,簡上,11
【裁判日期】    980420
【裁判案由】    給付票款
【裁判全文】
臺灣高雄地方法院民事判決              98年度簡上字第11號
上  訴  人  甲○○
訴訟代理人  歐陽志宏律師
被 上訴 人  乙○○
上列當事人間請求給付票款事件，上訴人對於本院高雄簡易庭民
國97年10月7 日所為第一審簡易判決（97年度雄簡字第4101號）
提起上訴，經本院於98年4 月6日言詞辯論終結，判決如下：
    主  文
上訴駁回。
第二審訴訟費用（撤回起訴部分除外）由上訴人負擔。
    事 實 及 理 由
一、按訴之變更或追加，非經他造同意不得為之，但擴張或減縮
    應受判決事項聲明者，不在此限；民事訴訟法第446 條第1
    項定有明文。本件被上訴人於原審依消費借貸債權讓與及票
    據法律關係，請求上訴人應給付被上訴人新台幣（下同）11
    0 萬元，及自民國95年6 月6 日起至清償日止，按年息百分
    之6 計算之利息；嗣於本院訴訟中撤回票據法律關係之主張
    ，並減縮利息為按年息百分之5 計算，核先敘明。
二、被上訴人主張：
  (一)上訴人與訴外人謝博庭即謝錫彪（下稱謝博庭）於82年6 月
    30日向訴外人鄧明生借款110 萬元（下稱系爭借款），約定
    於82年9 月30日清償，並由上訴人簽立100 萬元借據1 紙（
    下稱系爭借據），及交付如附表所示3 紙票據予鄧明生，以
    為擔保，惟上訴人屆期並未依約清償。又鄧明生於83年3 月
    5 日將系爭借款債權讓與被上訴人，並交付系爭借據及如附
    表所示票據，經被上訴人向上訴人催討，上訴人始自92年2
    月間起至95年6 月5 日止，陸續給付利息計138,000 元，餘
    款迄未清償。為此，爰依消費借貸債權讓與法律關係，請求
    上訴人應給付被上訴人110 萬元，及自95年6 月6 日起至清
    償日止，按年息百分之5 計算之利息。
  (二)嗣經原審判決上訴人全部敗訴，因上訴人提起本件上訴，而
    援用原審之主張及陳述。並聲明：上訴駁回。
三、上訴人則以：
  (一)上訴人雖簽立系爭借據及簽發如附表所示票據，向鄧明生借
    款110 萬元，惟系爭借款全數由謝博庭取走花用。原審判決
    上訴人全部敗訴，因而提起上訴，除援用原審之主張及陳述
    外，並於本院補稱：鄧明生並未交付系爭借款，消費借貸契
    約未成立生效。又系爭借款並未約定利息，故上訴人給付被
    上訴人之138,000 元，應自本金中扣除。
  (二)爰於本院聲明：(1)原判決廢棄。(2)被上訴人第一審之訴駁回
    。
四、兩造不爭執之事項及簡化之爭點為：
  (一)兩造不爭執事項：
  1.上訴人於82年6 月30日簽立系爭借據，其上載明：「本人甲
    ○○於82年6 月30日向鄧明生借支100 萬元，並質押支票1
    紙為憑…」。
  2.上訴人除簽立系爭借據外，並以本人名義簽發如附表編號1
    所示本票1 紙、以訴外人依坊企業有限公司負責人名義簽發
    如附表編號3 所示支票1 紙、另在附表編號2 所示本票上背
    書後，均將之交付鄧明生。
  3.鄧明生於83年3 月5 日將系爭借款債權讓與被上訴人。又上
    訴人將系爭借款所生迄至95年6 月5 日止之利息合計138,00
    0 元給付被上訴人。
  (二)兩造爭執事項：
  1.鄧明生有無交付系爭借款予上訴人，彼等間消費借貸契約是
    否成立？
  2.被上訴人依消費借貸所生債權讓與法律關係，請求上訴人給
    付110 萬元及利息，有無理由？
五、前揭不爭執事項，業據被上訴人提出系爭借據1 紙、附表所
    示票據3 紙、附表編號3 支票退票理由單1 紙、債權轉讓證
    明書1 紙（見原審卷第22至26頁）等為證，堪信為真實。茲
    就兩造之爭點，析述本院得心證之理由如下：
  (一)鄧明生有無交付系爭借款予上訴人，彼等間消費借貸契約是
    否成立？
  1.查，依上訴人於原審陳稱：「票款是我先生（謝博庭）所積
    欠…」、「當時是謝博庭欠錢的，因為我與他還有婚姻關係
    ，所以同意每個月幫他還3,000 元，現在已經離婚了，我不
    願意再還…」、「10萬元本票的發票人及100 萬元元本票的
    背書，是我所寫的沒有錯，借據也是我寫的…」、「…錢都
    是謝博庭拿去的」（見原審卷第33、34頁、第42頁）等語以
    觀，顯見本件係上訴人與謝博庭向鄧明生借款。又依上訴人
    自承「錢都是謝博庭拿去的」等詞，亦徵鄧明生已依約交付
    系爭借款，自符合消費借貸要物契約之要件。此外，參酌上
    訴人自92年2 月間起至95年6 月5 日止，陸續給付被上訴人
    計138,000 元，亦如前述；衡情，鄧明生如未依約交付系爭
    借款，則上訴人焉會於被上訴人催討時，不以未交付系爭借
    款為由，加以拒絕清償，反而同意並給付前開款項？益徵鄧
    明生確已交付系爭借款無誤。
  2.從而，上訴人主張鄧明生未交付系爭借款，兩造間之消費借
    貸契約並未成立云云，即屬無據。
  (二)被上訴人依消費借貸所生債權讓與法律關係，請求上訴人給
    付110 萬元及利息，有無理由？
  1.按借用人應於約定期限內，返還與借用物種類、品質、數量
    相同之物；遲延之債務，以支付金錢為標的者，債權人得請
    求依法定利率計算遲延利息，但約定利率較高者，仍從其約
    定利率；民法第478 條、第233 條第1 項分別定有明文。
  2.查，系爭借款並未約定利息乙節，為兩造所不爭執，堪予認
    定。惟依前揭法條規定，支付金錢為標的之遲延債務，債權
    人本得請求依法定利率計算遲延利息；此參諸上訴人經被上
    訴人催討後，即自92年2 月間起，每月給付被上訴人3,000
    元乙節，亦如前述，足認至遲自92年2 月間起，被上訴人依
    法得請求按法定利率計算之遲延利息，則計算至95年6 月間
    止，累計之遲延利息應已超過上訴人所給付138,000 元。從
    而，上訴人主張本件並無利息約定，故積欠之本金應扣除上
    訴人已給付之138,000 元云云，即屬無據。又查，本件上訴
    人確向鄧明生借款110 萬元，鄧明生並已如數交付，且鄧明
    生於83年3 月5 日復將系爭借款債權讓與被上訴人乙節，均
    如前述，暨參酌上訴人迄僅給付利息至95年6 月5 日止等情
    以觀，則被上訴人本於消費借貸債權讓與法律關係，請求上
    訴人給付系爭借款及法定遲延利息，自屬有據。
六、綜上所述，被上訴人依消費借貸債權讓與法律關係，請求上
    訴人給付110 萬元，及自95年6 月6 日起至清償日止，按年
    息百分之5 計算之利息，為有理由，應予准許。原審於上開
    範圍內為上訴人敗訴判決之理由雖有不同，惟結果並無二致
    ，仍應予以維持。上訴意旨指摘原判決不當，求予廢棄改判
    ，為無理由，應予駁回。
七、本件事證已臻明確，兩造其餘攻擊防禦方法，核與判決結果
    無影響，爰不逐一論述，併此敘明。
八、據上論結，本件上訴為無理由，依民事訴訟法第436 條之1
    第3項 、第449 條、第78條，判決如主文。
中    華    民    國    98    年     4    月    20    日
                  民事第五庭    審判長法  官  李昭彥
                                      法  官  李育信
                                      法  官  洪榮家
以上正本證明與原本無異。
本件不得上訴。
中    華    民    國    98    年     4    月    20    日
                                      書記官  胡美儀
附表
┌──┬────┬─────────┬────┬────┬────┬────┐
│編號│票據種類│發票人            │背書人  │發票日  │到期日  │票面金額│
├──┼────┼─────────┼────┼────┼────┼────┤
│１  │本票    │甲○○            │無      │82.09.02│未載    │10萬元  │
├──┼────┼─────────┼────┼────┼────┼────┤
│２  │本票    │謝博庭即謝錫彪    │甲○○  │82.06.30│未載    │100萬元 │
├──┼────┼─────────┼────┼────┼────┼────┤
│３  │支票    │依坊企業有限公司  │無      │82.06.30│        │100萬元 │
│    │        │甲○○            │        │        │        │        │
└──┴────┴─────────┴────┴────┴────┴────┘


司法院資訊處製作；財團法人民間司法改革基金會備份。
